臺灣花蓮地方法院民事裁定
                                   108年度家親聲字第76號
聲  請  人  甲○○ 
            乙○○ 
兼  法  定
代  理  人  丙○○  
共      同
非訟代理人  黃子寧律師
相  對  人  丁○○    
非訟代理人  許嚴中律師
上列當事人請請求給付扶養費等事件，本院裁定如下：
    主    文
相對人應自本裁定確定之日起至聲請人甲○○成年之日止，按月
於每月5日前給付甲○○扶養費新臺幣玖仟捌佰伍拾元，如一期
不履行者，其後六期視為亦已到期。
相對人應自本裁定確定之日起至聲請人乙○○成年之日止，按月
於每月5日前給付乙○○扶養費新臺幣玖仟捌佰伍拾元，如一期
不履行者，其後六期視為亦已到期。
相對人應給付聲請人丙○○新臺幣捌萬肆仟元，及自民國108年3
月24日起至清償日止，按週年利率百分之五計算之利息。
聲請人丙○○其餘聲請駁回。
聲請程序費用由相對人負擔三分之二，其餘由聲請人丙○○負擔
。
    理    由
壹、程序部分
一、按數家事訴訟事件，或家事訴訟事件及家事非訟事件請求之
    基礎事實相牽連者，得向就其中一家事訴訟事件有管轄權之
    少年及家事法院合併請求，不受民事訴訟法第53條及第248
    條規定之限制。前項情形，得於第一審或第二審言詞辯論終
    結前為請求之變更、追加或為反請求。法院就前條第1項至
    第3項所定得合併請求、變更、追加或反請求之數宗事件，
    應合併審理、合併裁判。上開規定並為家事非訟事件所準用
    ，家事事件法第79條、第41條第1、2項、第42條第1項分別
    定有明文。聲請人原僅以自己名義具狀請求相對人應給付聲
    請人㈠關於未成年子女之扶養費；㈡關於過去代墊未成年子女
    之扶養費；㈢變更未成年子女之姓氏為父姓（見本院卷第4頁
    正面、第124頁背面）。嗣於民國109年2月18日追加兩造子
    女甲○○、乙○○為請求給付未成年子女扶養費之聲請人（並於
    109年2月24日補陳書狀）。核聲請人先追加前後請求之基礎
    事實相牽連，參照首開法條意旨，其追加尚無不合，應予准
    許。
二、聲請人初為本件聲請時，雖請求變更與未成年子女會面交往
    之方式（本院107年度家親聲字第42號和解筆錄約定㈣），
    惟嗣後已於109年2月18日當庭以言詞撤回（見本院卷第124
    頁背面），並非本件調查、裁判範圍，併予說明。
貳、實體部分：
一、聲請意旨略以：兩造於104年9月22日結婚，育有甲○○、乙○○
    等兩名子女，嗣於106年8月2日協議離婚，離婚後兩名子女
    皆住於聲請人家由聲請人照顧，雙方於106年8月30日約定未
    成年子女皆由聲請人單獨監護，並簽立子女扶養費負擔方式
    之書面（見本院卷12至13頁，下稱系爭扶養費協議書）；而
    相對人於離婚後未曾負擔未成年子女之扶養費，甚至直接拒
    絕給付，且對於未成年子女仍冠其姓多有微詞；又相對人在
    離婚後，對聲請人恐因抱有報復心態，多次對聲請人提出訴
    訟，使聲請人不勝其擾，現甚至利用與未成年子女視訊之機
    會，對聲請人為不利之蒐證，導致兩造關係緊張，進而影響
    未成年子女之程序。爰依法聲請：㈠相對人應自家事聲請調
    解暨起訴狀繕本送達相對人翌日起，至聲請人甲○○、乙○○分
    別成年之日止，按月於每月5日給付新臺幣（下同）9,850元
    ；如一其不履行者，視為全部到期。㈡相對人應給付聲請人
    丙○○84,000元，及自家事聲請調解暨起訴狀繕本送達相對人
    翌日起至清償日止，按年息5％計算之利息（見本院卷第4頁
    正面、第124頁背面）。㈢甲○○、乙○○之姓氏變更為父姓「陳
    」等語。
二、相對人答辯略以：對兩造於106年8月30日協議離婚、並於10
    8年約定未成年子女甲○○、乙○○皆由聲請人單獨監護等事實
    不爭執，並不反對聲請人之主張，願給付聲請人丙○○代墊扶
    養費84,000元（自107年3月至108年2月，計12個月，每月7,
    000元，見本院卷第99頁背面至100頁正面）。惟以：㈠基於
    私法自治與契約自由原則，法令並未限制父母間就子女扶養
    義務分擔約定之自由，故有關子女扶養方法及費用之分擔，
    自得由父母雙方盱衡自身之履約意願、經濟能力等因素，本
    於自由意識及平等地位協議定之，於協議成立後倘其內容並
    無違反強制或禁止規定而當然無效，或依法律規定可以請求
    變更協議內容時，父母雙方契約當事人自應受其拘束。㈡目
    前兩名未成年子女因從相對人丁○○（原住民）之姓，依原住
    民身分法第4條第2項具有原住民身分，倘若改為聲請人丙○○
    （非原住民）之姓，依原住民身分法第7條第2項之規定將喪
    失原住民身分；而我國對於原住民之教育文化、交通水利、
    衛生醫療、經濟土地及社會福利事業予以保障福助並促其發
    展，為憲法增修條文之基本國策；進而在土地政策（如原住
    民保留地）、經濟安全（津貼及急難救助）、醫療補助、教
    育補助、其他福利補助等均有相關福利及輔導措施；故以對
    未成年子女最佳利益思考，更改姓氏之結果，將使兩名未成
    年子女喪失原住民身分，進而喪失前開國家對於原住民各方
    面之保障及福利，顯非適切；且兩造間既已協議「於子女求
    學階段，如要變更姓氏，乙方丁○○不得異議，一律陪同處理
    ，現又無改姓之急迫性或重要性，似應尊重未成年子女將來
    之意願，不應現在就剝奪其等保有原住民身分之權利。㈣末
    補充說明，聲請人稱相對人在離婚後多次對聲請人提出訴訟
    ，使聲請人不堪其擾云云；然查，聲請人於兩造離婚後，數
    次在網路上散布毀損相對人名譽之不實言論，遭本院以散布
    文字誹謗罪，判處應執行有期徒刑5月確定，又對相對人為
    家中誹謗、妨害秘密等行為，現於花蓮地檢署偵辦中，可知
    聲請人一再對相對人為犯罪行為，甚至遭法院判刑確定，竟
    厚顏無恥稱相對人多次對其提出訴訟讓其不堪其擾，是不是
    應該先反省自己，不要再對相對人為犯罪之行為等語。
三、本院之判斷：
  ㈠兩造於104年9月22日結婚，育有甲○○、乙○○等兩名子女，嗣
    於106年8月2日協議離婚，離婚後兩名子女皆住於聲請人家
    由聲請人照顧，雙方於106年8月30日約定未成年子女皆由聲
    請人單獨監護，並簽立系爭扶養費協議書等情，業據聲請人
    提出戶籍謄本（現戶全戶）、戶籍謄本（現戶部分）、系爭
    扶養費協議書各1件為證，並為兩造所不爭執，聲請人此部
    分之主張，應堪信為真實。
  ㈡關於聲請人甲○○、乙○○請求給付扶養費部分：
  ⒈按父母對於未成年之子女，有保護及教養之權利義務；父母
    對於未成年子女之扶養義務，不因結婚經撤銷或離婚而受影
    響，民法第1084條第2項、第1116條之2分別定有明文。再直
    系血親相互間互負扶養之義務；而扶養之程度，應按受扶養
    權利者之需要，與負扶養義務者之經濟能力及身分定之，民
    法第1114條第1款、第1119條亦分別定有明文。而所謂保護
    及教養之權利義務，包括扶養在內，自父母對未成年子女行
    使或負擔保護及教養之權利義務本質言，此之扶養義務應屬
    生活保持義務。
  ⒉查本件未成年子女甲○○、乙○○分別為5、3歲，依目前社會經
    濟狀況與一般國民生活水準，並參酌中華民國臺灣地區106
    年度平均每人每月消費支出調查報告，其等在聲請人所生活
    之花蓮縣，平均每人每月消費支出為19,699元。審酌兩造個
    別之身心狀況、家庭成員概況、家庭經濟能力及居家環境等
    因素，本院認聲請人甲○○、乙○○主張相對人丁○○（父母之一
    方）應按月各負擔甲○○、乙○○之扶養費9,850元（計算式：1
    9,699÷2，元以下四捨五入）應屬適當。
  ⒊承上，聲請人甲○○、乙○○請求相對人自本裁定確定之日起至
    其等各自成年時為止，按月給付聲請人扶養費各9,850元之
    扶養費部分，為有理由，應予准許。而關於扶養費用屬扶養
    方法之一種，應給付之數額，係待本件裁定確定後，始得形
    成確定，於本件裁定確定前，相對人之給付義務尚未確定，
    故聲請人主張相對人應自家事聲請調解暨起訴狀繕本送達相
    對人翌日起給付等語，尚非可採；聲請人甲○○、乙○○請求相
    對人給付之扶養費之期間逾本院裁定部分，因扶養費事件屬
    本院得依職權審酌之事項，不受聲請人聲明之拘束，自不生
    其餘請求駁回之問題。
  ⒋再扶養費乃維持受扶養權利人生活所需之費用，其費用之需
    求係陸續發生，並非應一次清償或已屆清償期之債務而得命
    分期給付，屬定期金性質，爰依家事事件法第126條準用同
    法第100條第4項規定，酌定相對人應於每月5日前給付，且
    一期逾期不履行者，其後之6期視為亦已到期，以維未成年
    子女之利益。
  ⒌綜上，關於聲請人甲○○、乙○○請求給付扶養費部分，本院依
    法裁定如主文第1、2項所示。此外，本院既裁定相對人應依
    主文第1、2項所示內容給付甲○○、乙○○扶養費用，則甲○○、
    乙○○之父丙○○自本裁定確定之日起，即不得再依系爭扶養費
    協議書請求相對人給付關於甲○○、乙○○之扶養費用，如此始
    為公允，並符合本件裁定之真意。
  ㈢關於聲請人丙○○請求代墊扶養費部分：聲請人丙○○原聲明相
    對人應給付其266,000元及法定遲延利息，嗣減縮聲明，即
    減縮此部分金額為86,000元及法定遲延利息。本院審理後，
    認兩造就此部分之請求已達成共識（相對人不再爭執），並
    有系爭扶養費協議書1件在卷可佐，爰判決如主文第3項所示
    （相對人於108年3月22日收受家事聲請調解暨起訴狀繕本，
    故遲延利息自108年3月23日起算）。
  ㈣關於甲○○、乙○○之姓氏變更為父姓「陳」部分：
  ⒈按「有下列各款情形之一，法院得依父母之一方或子女之請
    求，為子女之利益，宣告變更子女之姓氏為父姓或母姓：
    父母離婚者。父母之一方或雙方死亡者。父母之一方或雙
    方生死不明滿3年者。父母之一方顯有未盡保護或教養義務
    之情事者」，民法第1059條第5項定有明文。又姓氏屬姓名
    權而為人格權之一部分，具有社會人格之可辨識性，與身分
    安定及交易安全有關外，姓氏尚具有家族制度之表徵，故賦
    予父母之選擇權，惟因應情事變更，倘認變更姓氏符合子女
    之利益時，父母之一方或子女自得請求法院宣告變更子女之
    姓氏為父姓或母姓。
  ⒉本件聲請人丙○○請求變更未成年子女甲○○、乙○○之姓氏為父
    姓「陳」，固符合民法第1059條第5項第1款（或認為亦包括
    第4款）之要件，惟是否滿足「為子女之利益」之要件，非
    無斟酌餘地。查目前兩名未成年子女因從相對人丁○○（原住
    民）之姓，依原住民身分法第4條第2項具有原住民身分，倘
    若改為聲請人丙○○（非原住民）之姓，依原住民身分法第7
    條第2項之規定將喪失原住民身分；而我國對於原住民之教
    育文化、交通水利、衛生醫療、經濟土地及社會福利事業予
    以保障福助並促其發展，為憲法增修條文之基本國策；進而
    在土地政策（如原住民保留地）、經濟安全（津貼及急難救
    助）、醫療補助、教育補助、其他福利補助等均有相關福利
    及輔導措施。本院審酌本件變更姓氏之結果，將使兩名未滿
    七歲之子女甲○○、乙○○喪失前開國家對於原住民各方面之保
    障及福利；又兩造簽立之系爭扶養協議書已約定「於子女求
    學階段結束，如要變更姓氏，乙方（丁○○）不得異議，一律
    陪同處理」；而目前甲○○、乙○○又無變更姓氏之急迫性或重
    要性，因認此一議題應尊重未成年子女將來之意願（依家事
    事件法第第14條之規定，滿七歲以上之未成年人，有關其身
    分及人身自由之事件，有程序能力），不應現在就剝奪其等
    保有原住民身分之權利。聲請人丙○○此部分請求，未滿足「
    為子女之利益」之要件，爰駁回其聲請。
  ㈤至聲請人丙○○主張「相對人在離婚後，對聲請人恐因抱有報
    復心態，多次對聲請人提出訴訟，使聲請人不勝其擾」等語
    ，及相對人辯稱「聲請人於兩造離婚後，數次在網路上散布
    毀損相對人名譽之不實言論，遭本院以散布文字誹謗罪，判
    處應執行有期徒刑5月確定，又對相對人為家中誹謗、妨害
    秘密等行為，現於花蓮地檢署偵辦中，可知聲請人一再對相
    對人為犯罪行為，甚至遭法院判刑確定，竟厚顏無恥稱相對
    人多次對其提出訴訟讓其不堪其擾，是不是應該先反省自己
    ，不要再對相對人為犯罪之行為」等語，業經本院於108年
    度家親聲字第97號改定未成年子女權利義務行使負擔等事件
    中予以審酌（現抗告中），爰不於本事件中重複審理，附此
    敘明。
參、結論：本件聲請一部有理由，一部無理由，依家事事件法第
    97條、非訟事件法第21條第2項、民事訴訟法第95條、第79
    條，裁定如主文。
中　　華　　民　　國　 109　　年　　2 　　月　　27　　日
                  家事法庭  法  官    周健忠
以上正本係照原本作成。
如對本裁定抗告，須於裁定送達後10日之不變期間內，向本院提
出抗告狀，並繳納抗告費新臺幣1,000元。
中　　華　　民　　國　 109　　年　　2 　　月　　27　　日

                            書記官    宋瑋陵